【裁判字號】    98,毒抗,84
【裁判日期】    980319
【裁判案由】    觀察、勒戒
【裁判全文】
臺灣高等法院臺南分院刑事裁定          98年度毒抗字第84號
抗  告  人  甲○○
上列抗告人因聲請觀察、勒戒案件，不服臺灣嘉義地方法院中華
民國98年2月24日裁定（98年度毒聲字第45號），提起抗告，本
院裁定如下：
    主  文
抗告駁回。
    理  由
一、本件抗告意旨略以：
（一）基於嚴格證據法則，認定被告有施用毒品之行為，除有檢
      驗機關之檢驗報告外，應另有其他足以證明其確有施用毒
      品之證據，始能對被告論罪科刑；反之，若僅有檢驗機關
      之檢驗報告，而無其他佐證時，則不得以此檢驗報告作為
      被告施告毒品論罪科刑之唯一證據。
（二）縱單憑以該檢驗報告，依被告所提出之文華婦產科診所診
      斷證明書可知，門診日期係97年8月27日而非原裁定所認
      定之97年8月11日；且被告於採尿日期即97年9月16日18時
      40分許前，亦曾於97年8月29日、9月1日、9月3日回診換
      藥及治療，由該診斷證明書之病名欄可稽；令被告亦曾於
      97年9月16日向「向生藥房」購買感冒藥水二瓶，此有「
      向生藥房」所開立之發票收據及被告所購買之藥水可參；
      又被告因於為警採尿前曾服用各類藥品，縱未施用藥品，
      送請檢驗均能會成陽性反應，從而被告之檢驗報告之所以
      成陽性反應，亦可能係感冒藥劑或其他成分反應所引起而
      非吸用毒品所致，原裁定據以前揭檢驗結果認定被告施用
      毒品，尚嫌速斷。綜上，嘉義市衛生局囿於檢驗設備不足
      或檢驗方法不周延，均可能呈現假陽性反應，懇請貴院再
      將於尿送請法務部調查局複鑑。
（三）據上所陳，懇請貴院撤銷原裁定，另為適當之處斷。
二、按犯毒品危害防制條例第10條之罪者，檢察官應聲請法院裁
    定，令被告入勒戒處所觀察、勒戒，其期間不得逾2月，同
    條例第20條第1項定有明文。又按甲基安非他命經口服投與
    後約百分之70於24小時內自尿中排出，約百分之90於96小時
    內自尿中排出，由於甲基安非他命成分之檢出與其投與方式
    、投與量、個人體質、採尿時間與檢測儀器之精密度等諸多
    因素有關，因此僅憑尿液中呈安非他命陽性反應，並無法確
    實推算吸食時間距採集時間之長短，惟依上述資料推斷，最
    長可能不會超過4日，亦經行政院衛生署藥物食品檢驗局81
    年2月8日（91）藥檢一字第001156號函示明確。另按「尿液
    毒品檢驗，若能使用先進之氣相層析質譜儀分析法確認，則
    可完全排除偽陽性之干擾，為目前最具公信力的檢驗方法」
    （法務部調查局87年9月29日（87）發技（一）字第8707457
    4號函參照）。
三、經查：
（一）被告於97年9月16日18時40分許，在臺南縣警察局新營分
      局民治派出所採集之尿液，經送正修科技大學超微量研究
      科技中心以酵素免疫分析法及氣相層析質譜儀法確認檢驗
      結果，呈安非他命、甲基安非他命類毒品陽性反應，有該
      中心97年10月2日檢驗報告、臺南縣警察局新營分局民治
      派出所採取尿液名冊各乙紙附卷（見營毒偵544卷30、31
      頁）。
（二）被告抗辯伊之檢驗報告之所以成陽性反應，可能係服用感
      冒藥劑、其他藥品或其他成分反應所引起云云。然參照前
      揭行政院衛生署藥物食品檢驗局函釋，甲基安非他命存留
      體內最長不超過4日，則依被告所提示文華婦產科診所診
      斷證明書、廖嘉辰皮膚科診所診斷證明書所示，伊分別曾
      於97年8月29日、97年9月1日、97年9月3日、97 年10月8
      日至文華婦產科診所就診；於97年8月11日、97年12月17
      日至廖嘉辰皮膚科診所就診，依被告97年9月3日至文華婦
      產科診所就診，再據被告於本院所提出之文華婦產科診所
      之藥袋所示，該診所藥物所開立之天數為2日，若該診所
      所開立之藥物含有甲基安非他命的成分，其存在於人體內
      最長僅有4日，而伊於9月16日為警採尿送驗，理應檢驗不
      出甲基安非他命之成分。又據安非他命係國內禁止醫療使
      用第二級毒品，故經行政院衛生署核可上市藥品均不含安
      非他命成分，服用感冒藥水或可檢出可待因反應，惟不能
      檢出甲基安非他命反應，為法院執行職務所明知之共通常
      識。再者，氣相層析質譜儀GC/MS法檢驗結果可完全排除
      偽陽性之干擾，如前揭法務部調查局函釋所示，故被告前
      揭之抗辯皆不可採。
四、綜上所述，被告有施用第二級毒品之行為，洵堪認定，原審
    裁定將被告移送勒戒處所觀察、勒戒，本院核其認事用法要
    無不合。抗告意旨指摘原裁定不當，並無可取，為無理由，
    應予駁回。
五、據上論斷，依刑事訴訟法第412條，裁定如主文。
中    華    民    國    98    年    3     月    19    日
                  刑事第五庭    審判長法  官  楊明章
                                      法  官  顏基典
                                      法  官  楊子莊
以上正本證明與原本無異。
不得抗告。
                                      書記官  王全龍
中    華    民    國    98    年    3     月    19    日


司法院資訊處製作；財團法人民間司法改革基金會備份。
